臺灣高等法院臺中分院刑事判決　　　96年度上更(一)字第60號
上　訴　人
即　被　告　丑○○
　　　　　　　　　　現於臺灣台中監獄執行中
　　　　　　子○○
　　　　　　　　　　現於臺灣彰化監獄執行中
上 2人共同
指定辯護人　本院公設辯護人甲○○
上列上訴人因強盜等案件，不服臺灣彰化地方法院95年度訴字第
273號中華民國95年5月11日第一審判決（起訴案號：臺灣彰化地
方法院檢察署95年度偵字第733號)，提起上訴，案經判決，由最
高法院發回更審，本院判決如下：
    主  文
原判決關於丑○○、子○○部分撤銷。
丑○○連續意圖為自己不法之所有，結夥三人，攜帶兇器，以強
暴至使不能抗拒，而取他人之物，處有期徒刑拾壹年捌月，扣案
如附表三所示之物均沒收之。
子○○連續意圖為自己不法之所有，結夥三人，攜帶兇器，以強
暴至使不能抗拒，而取他人之物，累犯，處有期徒刑拾年捌月，
扣案如附表三所示之物均沒收。
    犯罪事實
一、丑○○前於民國（下同）89年間，因強盜案件，經臺灣彰化
    地方法院於89年9月16日以89年度訴字第415號判處有期徒刑
    7年確定，於 89年10月24日入監執行，並於93年12月13日因
    縮短刑期假釋出監，嗣經撤銷假釋，現執行殘刑 2年25日，
    指揮書執行完畢日期為97年6月3日。子○○曾因違反麻醉藥
    品管理條例等案件，經臺灣士林地方法院以87年訴緝字第67
    號判處應執行有期徒刑4年6月，入監執行後，於 90年3月23
    日假釋出監；又於90年間，因施用毒品案件，經臺灣士林地
    方法以90年度易字第907號判處有期徒刑6月確定；再於91年
    間，因竊盜案件，經同上法院以91年度士簡字第 369號判處
    有期徒刑 6月，兩案經定應執行刑為有期徒刑10月，上揭假
    釋亦遭撤銷，並執行殘刑1年11月9日及上開應執行刑有期徒
    刑10月，甫於94年5月9日縮短刑期執行完畢。詎其兩人均不
    知悔改，仍為如下之行為：
  (一)子○○與周昌霖（業經本院以 95年度上訴字第273號判處有
    期徒刑11年確定）共同基於意圖為自己不法所有之概括犯意
    聯絡，並與吳東憲（另案起訴）共同基於意圖為自己不法所
    有之犯意聯絡，共同於94年12月23日14時30分許，由吳東憲
    駕駛車號不詳之小客車，搭載子○○及周昌霖，至吳東憲曾
    任職之台北市○○路460巷18弄19號1樓之「恆緯實業有限公
    司」，由吳東憲負責把風接應，而由子○○及周昌霖攜帶劉
    維均所有客觀上足以供兇器使用、惟未具殺傷力之玩具手槍
    1支（即下述扣案之手槍)，由子○○出示予單獨在場之該公
    司女會記癸○○，致癸○○不能抗拒，而由周昌霖下手強取
    抽屜內之現金6萬5780元，所得財物由3人平分花用完畢。
  (二)周昌霖、子○○承上開概括犯意，另與丑○○共同基於意圖
    為自己不法所有之概括犯意聯絡，共同為下列行為：
　1.為避免警方查緝，由丑○○、子○○於94年12月24日，共同
  　至彰化縣員林鎮○○路 352號之「泰和小客車租賃有限公司
    」，承租車號7V—7652號自用小客車，作為渠等共犯強盜案
    之交通工具；嗣於附表一所示之時間，由子○○駕駛車牌號
    碼不詳之自用小客車，搭載丑○○及周昌霖，先後至如附表
    一所示之地點，由子○○把風，周昌霖、丑○○則分別各持
    客觀上足以供兇器使用之六角扳手各1支（其中1支業已丟棄
    滅失，另1支係車行所有而返還車行)，下手竊取如附表一所
    示之車牌共 3面，得手後將之改懸掛於前揭租得之自小客車
    上作為掩飾，並預備以丑○○、周昌霖及子○○等人所共同
    購買之雙面膠 1捲及渠等3人共同所有之喜美汽車商標1個，
    貼於上開租得之自小客車上，以混亂車型避免遭查緝，惟尚
    未及貼上時即為警查獲。
　2.丑○○、周昌霖及子○○即自 95年1月5日上午5時20分起，
    至 95年1月11日上午6時4分止，由子○○駕駛上開租得之車
    號7V—7652號自用小客車，搭載丑○○及周昌霖，先後前往
    如附表二所示地點，由子○○負責把風接應，丑○○、周昌
    霖則以 3人所共同購得之手套、口罩遮掩容貌後下車，以如
    附表二所示之強暴方式，致使如附表二所示之寅○○等人不
    能抗拒，而強取或使其交付財物（指附表二編號(一)及(三)至(七)
    所示部分），或於著手實施強盜行為後，因未能得逞而未遂
    （指附表二編號(二)所示部分）。上揭強盜所得款項均由丑○
    ○、周昌霖及子○○等人共同朋分用盡。
　3.另子○○、丑○○及周昌霖等人，於 95年1月7日凌晨5時20
    分許，由子○○駕駛上揭租得之車號7V—7652號自用小客車
    ，搭載丑○○及周昌霖，丑○○、周昌霖並攜帶丑○○所有
    、客觀上足以供兇器使用、惟未具殺傷力之玩具手槍 1支（
    含槍枝瞄準器）及周昌霖所有、客觀上足以供兇器使用之開
    山刀 1把，預備前往彰化縣田中鎮○○里○○路○段250號「
    春利商店」內，以強暴之方式而使人交付財物，嗣丑○○、
    周昌霖以渠等 3人所共同購得之手套、口罩遮掩容貌下車，
    因恰逢該商店負責人卯○○未在店內，丑○○、周昌霖 2人
    遂在渠等 3人原意圖為自己不法所有之概括犯意聯絡範圍內
    ，持上開上玩具手槍1支（含槍枝瞄準器）及開山刀1把，竊
    取卯○○所有之財物2千至3千元（詳細款項數目不詳），上
    揭竊取所得款項均由丑○○、周昌霖及子○○等 3人共同朋
    分用盡。
二、嗣於95年1月13日上午6時30分許，在彰化縣永靖鄉○○村○
    ○路○段34巷90弄36號前，為警查獲丑○○、子○○2人持有
    第一級毒品海洛因 3包（劉維均施用毒品部分，經台灣彰化
    地方法院以95年度毒聲字第16號裁定送觀察、勒戒，另子○
    ○施用毒品部分，經同法院以 95年度訴字第469號判處罪刑
    確定）；嗣經丑○○、子○○之同意並偕同警員循線在彰化
    縣永靖鄉○○路 228號前之草叢內，扣得上開丑○○所有、
    未具殺傷力之玩具手槍1支及槍枝瞄準器2個；另在彰化縣田
    尾鄉○鎮村○○路 ○段22號路旁樹叢下，扣得如附表一編號
    (三)所竊得之8259-LU號車牌2面及丑○○、周昌霖、子○○共
    同所有供上揭強盜及竊盜卯○○財物所用之口罩3個、手套4
    個、預備供犯罪用之雙面膠1捲及喜美汽車商標1個等物。另
    在彰化縣員林鎮○○里○○街22號 「亞泰賓館」506號房間
    內，扣得周昌霖所有 、供上揭強盜犯行所用之開山刀1支及
    丑○○所有供上揭強盜犯行所用之玩具手槍1支。復於95 年
    1月13日下午2時10分許，拘提周昌霖到案。
三、案經彰化縣警察局北斗分局、台北縣警察局汐止分局報請臺
    灣彰化、士林地方法院檢察署檢察官偵查起訴及移送併案審
    理。
    理  由
壹、程序部分
一、按搜索，經受搜索人出於自願性同意者，得不使用搜索票。
    但執行人員應出示證件，並將其同意之意旨記載於筆錄上，
    刑事訴訟法第131條之1定有明文。查，被告丑○○、子○○
    因涉嫌強盜案件，經臺灣彰化地方法院檢察署檢察官簽發拘
    票交予警方執行，嗣於95年1月13日6時30分許，在彰化縣永
    靖鄉○○村○○路○段34巷90弄36號前查獲被告2人等情，此
    有拘票及報告書附卷可參（見警卷第49至52頁)。而被告2人
    即坦承犯案，並主動偕同警員至彰化縣永靖鄉○○路 228號
    前，查扣本案作案之工具玩具手槍1支、槍枝瞄準器2個；再
    至彰化縣田尾鄉○鎮村○○路○段22號，查扣作案之口罩3個
    、棉質黑色手套4個、雙面膠1捲、喜美汽車商標 1個及車號
    8259－LU之車牌2面；另至彰化縣員林鎮○○街 22號亞泰賓
    館506房，查扣作案之開山刀 2支、玩具槍1支等情，業據被
    告2人於本院更一審時坦承不諱（見本院更一審卷第65頁)。
    足見警員係經被告 2人出於自願性之同意，而執行搜索查扣
    上開作案工具，雖彰化縣警察局之扣押筆錄上記載：「本案
    依刑事訴訟法第 130條之規定執行附帶搜索」，而查扣上開
    作案工具（見警卷第54、58、66頁），上開扣押筆錄所載雖
    有瑕疵，然不影響上開經被告 2人同意搜索之效力。是上開
    作案工具，既經合法搜索而查扣，自有證據能力，得作為被
    告2人犯罪之證據。
二、按被告以外之人於審判外之言詞或書面陳述，除法律有規定
    者外，不得作為證據，刑事訴訟法第159條第1項雖有明定，
    然當事人或辯護人於法院調查證據時，知有刑事訴訟法第15
    9條第1項不得為證據之情形，而未於言詞辯論終結前聲明異
    議者，視為同意以該言詞或書面陳述作為證據，法院審酌該
    言詞或書面陳述作成時之情況，認為適當者，亦得為證據，
    同法第159條之5第2項定有明文 。查，被害人寅○○、辰○
    ○、庚○○、巳○、湯育雄、辛○○、癸○○、壬○○○、
    丁○○、卯○○等人於警詢所為之陳述，被告及辯護人於本
    案辯論終結前均未爭執其證據能力，且渠等之警詢筆錄又查
    無不法取供之情形 ，更與被告2人所述之犯罪經過情節相符
    ，依刑事訴訟法第159條之5第2項之規定，亦有證據能力。
貳、實體部分
一、訊據被告丑○○、子○○對於上開犯罪事實之經過，均坦承
    不諱，然均矢口否認有強盜之犯意，被告丑○○辯稱：當時
    周昌霖是說要去恐嚇，而伊等所使用者又係無傷力之玩具手
    槍及未經開鋒之開山刀，伊等之行為應係觸犯恐嚇取財罪，
    而非強盜罪云云；被告子○○則辯稱：伊等係基於恐嚇取之
    犯意，以威嚇之手段，使被害人心生畏懼而交付財物，觀諸
    周昌霖、丑○○於實施犯罪行為時，手持無傷力之玩具手槍
    及未經開鋒之開山刀，且惟恐傷及被害人，不是僅拿出來虛
    晃一招，就是遠遠出示或僅出言恐嚇，既未曾強押被害人，
    亦未近身脅迫，而每次匆忙拿取財物後，隨即倉惶逃離現場
    ，足見伊等之行為應僅涉犯恐嚇取財罪。退而言之，縱認丑
    ○○、周昌霖於實施犯罪行為之際，變更原先恐嚇取財之犯
    意，因伊僅係負責駕車接應及把風，渠等 2人變更原先犯意
    之行為，亦非伊所能預料。另伊等於附表二編號(三)所示之犯
    行，僅得款5、6千元，而於附表二編號(五)所示之犯行，亦僅
    得款1萬3、4千元云云。
二、惟查，
  (一)按強盜罪係以強暴、脅迫或他法，使人不能抗拒而取其財物
    或使其交付為構成要件。恐嚇罪係以威嚇手段，使人畏懼而
    交付所有物，其交付與否，被害人尚有意思之自由者，為構
    成要件。故以脅迫行為使人交付所有物，有時雖近似恐嚇，
    若被害人已喪失意思自由時，即已達於強盜之程度，至加暴
    行於被害人使之不能抗拒而強取財物者，其應成立強盜罪（
    最高法院21年上字第1115號判例意旨參照）；次按刑法上之
    恐嚇取財罪，係以將來之惡害恫嚇被害人使其交付財物為要
    件，當場施以強暴脅迫達於不能抗拒程度，即係強盜行為，
    不能論以恐嚇罪名，最高法院65年台上字第1212號、67年台
    上字第 542號判例意旨可參，是以恐嚇取財與強盜罪之分別
    ，一在於是否當場實施強暴脅迫，一在於被害人是否已達不
    能抗拒之程度。被告 2人之上開行為應構成強盜罪，而非恐
    嚇取財罪，分述如下：
  １證人即被害人寅○○於警詢中證稱：「．．損失約 6千元」
    、「（當時歹徒行搶情況如何請詳述？）該3名男子（應為2
    名男子）持槍指向我，其中1位說（以台語口音)錢拿出來，
    該身材較壯碩的男子即搜刮抽屜及手提包後逃逸」（見警卷
    第16、17頁）。
  2.證人即被害人辰○○於警詢中證稱：「（你遭強盜時歹徒是
    持何兇器？當時發生之情形為何？)進到我檳榔攤內有2名歹
    徒，都是持黑色手槍。案發當時有 1部銀色自小客車先逆向
    停靠在檳榔攤路旁，身穿深色夾克之丑○○及穿咖啡色夾克
    之周昌霖，即下車進到我檳榔攤內，以黑色手槍指著我，周
    昌霖以台語口音說不要動，我們欠錢，而丑○○即打開抽屜
    ，把抽屜內放在黑色皮包的錢都拿走，損失約1萬元，2人即
    逃出屋外進車內，往社頭方向逃逸，我也跟著追出去」等語
    （見警卷第26至28頁）。
  3.證人即被害人庚○○於警詢中證稱：「至我弘爺漢堡店內行
    搶有2人，另1人在自小客車內等候把風。以手槍、開山刀作
    為犯罪工具進入我店中搶奪（應係強盜）我的財物。我於當
    天開店準備早餐販賣時，突然有1部銀色自小車下來2名男子
    。有 1名體型微胖之男子手持開山刀進入店內以台語表示：
    錢交出來！並進入櫃臺內翻我抽屜，另 1名身材高瘦之男子
    則站在我櫃臺外，以手槍指著我（未有講話）。我因害怕即
    告知該名體型微胖之男子，錢我放在那邊。體型微胖之男子
    即在抽屜內拿約3千元即離開」等語(見警卷第32至34頁）。
  4.證人即被害人巳○於警詢中證稱：「至我永和四海豆漿早餐
    店內行搶有2人，另1人在自小客車內等候把風。以手槍、開
    山刀作為犯罪工具進入我店中搶奪（應係強盜）我的財物。
    我於當天開店準備早餐販賣時，突然有部銀色車牌9Q—9307
    號自小客車下來2名男子。有1名體型微胖之男子手持開山刀
    進入店內以台語表示：手機、金飾交出來！我即告訴他，我
    並沒有金飾及手機，他告知我係要求財的！並要另 1名身材
    高瘦的男子看好我們，該名體型微胖之男子並進入櫃檯以開
    山刀撬開抽屜，另 1名身材高瘦之男子則站在我櫃檯外，以
    手槍指著我（未有講話）。體型微胖之男子即在抽屜內拿約
    1萬8千元後離開」等語（見警卷第36至38頁）。
  5.證人即被害人湯育雄於警詢中證稱：「歹徒共有3人。其中1
    人穿黑色衣褲戴藍色口罩及紅色鴨舌帽，手持開山刀進來，
    叫我們不要動，要我和其他店員將身上金飾財物都拿給他，
    我和店員都不敢動，怕被他傷害，他就打開我店內放金錢的
    抽屜將錢拿走，另1人穿米色夾克黑色長褲戴黑色口罩，2人
    人均帶黑色手套，手持手槍站在門口，不讓我們離開」等語
    （見95年度他字第193號卷第25至26頁）。
  6.證人即被害人辛○○於警詢中證稱：「至早餐店內行搶之歹
    徒有2人。其中1人持手槍（另1人我沒看到有無持用兇器)作
    為犯罪工具，進入我店內搶奪（應係強盜）我店內的財物。
    我於當天開店老闆外送早餐後，店內就來2名蒙面男子。有1
    名體型微胖之男子手持槍枝進入店內以台語向我表示：手機
    、金飾交出來！我當時因害怕縮在一旁，而另 1名高瘦之男
    子就把收銀機打開，將抽屜內拿約 1千元左右，檢查是否有
    其他財物，發現沒有後就離開」等語（見警卷第41至43頁）
    。
  7.證人即被害人壬○○○於警詢中證稱：「當時有 2名男子，
    其中1男子．．在櫃檯把風，另1名男子進入櫃檯內，亮出插
    在腰際的手槍給我看，隨即要搜括抽屜內之財物，還沒找到
    財物前，聽到我在呼叫，2人才迅速逃逸」等語（見警卷第2
    2至23頁）。
  8.證人即被害人丁○○於警詢證稱：「至我早餐店行搶有 2人
    ，另有 1人在自小客車內等候把風，以手槍作為犯罪工具進
    入我店內搶奪（應係強盜）我的財物。我於當天開店準備販
    賣時，突然有部類似白色的自小客車下來2人，有1名身材瘦
    高的男子進入店中櫃檯內尋找抽屜。另 1名體型微胖的男子
    則站在我櫃檯外，以台語多次表示叫我錢拿出來，因我店中
    未有抽屜，該身材瘦高的男子未能拿到錢，體型微胖的男子
    即伸入其外套左側口袋內將手槍露出一半，恐嚇我交出錢，
    我因害怕即拿出幾百塊錢出來，身材瘦高的男子見我拿出錢
    ，即在我身上口袋內搜括，將我身上百元鈔及零錢共 3千元
    全部拿光，2人隨即逃離」等語（見警卷第46至48頁）。
  9.證人即被害人癸○○於警詢證稱：「上述時地突然進入2 名
    男子，問我老闆在不在，我說不在，其中 1名歹徒亮出黑色
    物品疑似手槍，另 1名歹徒問我錢放在哪裡，並從抽屜取得
    6萬5780元，我被嚇到暈倒，歹徒就逕行離去」等語（見台
    灣士林地方法院檢察署95年度偵字第5814號卷第15至16頁）
    。
  10.由上開證人即被害人寅○○等人於警詢證述之情節，足見被
    告子○○及周昌霖（即被害人癸○○之部分），或周昌霖及
    丑○○或持開山刀或持玩具手槍下車後，並均以玩具手槍指
    向或靠近被害人等人，而上開玩具手槍為黑色，目視外觀難
    以與真槍分辨，足認上開被害人之財物遭奪之際，確有達於
    不能抗拒之程度。雖被害人壬○○○、丁○○於警詢中證稱
    ：至店內行搶之男子有2名，其中1名將腰際或口袋內之手槍
    亮一半給伊看，伊因害怕而呼救或交付財物等語（詳如前述
    ）。惟被告等人所持之玩具手槍其外貌極似真槍已如前述，
    且被告等人均選擇凌晨5、6時許人煙稀少之際，分持玩具手
    槍及開山刀，或持玩具手槍進入早餐店、檳榔攤犯案，而被
    害人壬○○○、丁○○又分別係41年生及48年生之婦人，其
    見年僅20至30歲之年青力壯男子即被告丑○○、周昌霖進入
    店內，並攜帶手槍且亮出一半予被害人等人觀看，綜合上開
    犯案時間、被告丑○○、周昌霖之年紀體型及所攜帶之兇器
    、與被害人之年紀等情，自難認被害人壬○○○、丁○○於
    此種情狀下尚能予以抗拒，從而，被告丑○○、子○○及周
    昌霖等人客觀上所為之行為已屬加暴行於被害人使之不能抗
    拒而強取財物之程度，被告2人上開所辯：渠等本即計畫恐
    嚇取財等語，尚無足採。至被告子○○雖係分擔駕車接應之
    行為，但其既明知被告丑○○、周昌霖係持開山刀、玩具手
    槍下車進入上揭被害人之處所強取財物，事後亦分得所盜之
    財物，對於當時之客觀情形，即丑○○、周昌霖手持開山刀
    、玩具手槍之行為，足以至使被害人不能抗拒之情節，亦當
    知悉甚詳，被告子○○上開所辯：丑○○、周昌霖縱有強盜
    之行為，亦非伊所能預料云云，亦不足採。
  (二)又被告 2人及周昌霖等人，確有上開共同竊取附表一所示之
    車牌及共同竊取卯○○財物等犯行，亦據被告 2人於本院審
    理時坦承不諱，核與被害人丙○○、戊○○、己○○及證人
    蔡敏（己○○之妻）等人於警詢指述之情節相符（見偵字第
    1625號卷第51至58頁，上開警卷第20、21頁）。
  (三)此外，並有車輛竊盜、車牌失竊資料個別查詢報表—查詢車
    牌認可資料3份（車號4320—GC、9Q—9703、8259—LU)、車
    籍作業系統—查詢認可資料1份（車號9Q—9703)、車牌遺失
    電腦輸入單3紙（車號4320—GC、9Q—9703、8259—LU)、贓
    物認領保管單（車牌8259—LU）、泰和小客車租賃合約書及
    該公司名片、蒐證照片、監視錄影帶翻拍照片等在卷可稽（
    見偵字第1625號卷第59至65頁，他字第193號卷第29頁、31
    至49、67、68頁，上開警卷第70至80頁），復有扣案之玩具
    手槍2支（含槍枝瞄準器2個）、開山刀1支、口罩3個、手套
    4個、雙面膠1捲及喜美汽車商標 1個可資佐證，本案事證明
    確，被告2人上開犯行堪以認定。
  (四)證人即被害人辰○○於警詢中雖證述其損失之財物約 1萬元
    ，而證人巳○及湯育雄於警詢中均證稱其所遭強盜之金額約
    1萬8千元等語，惟本院審酌證人即被害人等遭人持刀、槍強
    盜其店內財物，係屬日常生活中之變態事實，甚或係一生中
    難以抹滅心理上之恐懼及害怕，對於此等事實應清楚記憶且
    知之甚詳，相較於被告2人及周昌霖強盜多達7件，自難認被
    告 2人及周昌霖對於其所強盜之財物均能清楚記憶無誤，應
    以證人即被害人上開所述其所遭強盜財物之金額或價值較為
    可採。是以被告子○○上開所辯：渠等於附表二編號(三)所示
    之犯行僅得款5、6千元，而於附表二編號(五)所示之犯行僅得
    款1萬3、4千元等語，尚難足採，併此敘明。
三、查，被告等人行為後，刑法業於94年2月2日修正公布，並於
    95年7月1日施行，有關本案新舊法之比較，分述如下：
  (一)95年7月1日修正實施之刑法已刪除第56條連續犯之規定，則
    被告之犯行，因行為後新法業已刪除連續犯之規定，此刪除
    雖非犯罪構成要件之變更，但顯已影響行為人刑罰之法律效
    果，自屬法律有變更，比較新、舊法結果，應適用較有利於
    被告之行為時法律即舊法論以連續犯。
  (二)上開新修正後之刑法亦已刪除第55條關於牽連犯之規定，本
    件被告等人所犯上開加重竊盜、加重強盜等罪具有牽連犯之
    關係，依修正前即行為時之規定，應從一重之加重強盜罪處
    斷；依修正後之刑法既已刪除牽連犯之規定，則所犯上述各
    罪應依數罪併罰之規定分論併罰。比較新舊法之規定，修正
    後之規定並非較有利於被告，亦應適用行為時之法律即修正
    前刑法第55條牽連犯之規定，從一重之加重強盜罪處斷。
  (三)被告行為後，刑法第55條關於想像競合之規定已修正為：「
    一行為而觸犯數罪名者，從一重處斷。但不得科以較輕罪名
    所定最輕本刑以下之刑。」，而修正前係規定：「一行為而
    觸犯數罪名者，從一重處斷。」修正後關於加但書之限制，
    為法理之明文化，非屬法律變更，自應適用修正後之刑法第
    55條有關於想像競合之規定。
  (四)刑法第47條關於累犯之規定，由「受有期徒刑之執行完畢，
    或受無期徒刑或有期徒刑一部之執行而赦免後， 5年以內再
    犯有期徒刑以上之罪者，為累犯，加重本刑至2分之1」，修
    正為「受徒刑之執行完畢，或一部之執行而赦免後， 5年以
    內故意再犯有期徒刑以上之罪者，為累犯，加重本刑至 2分
    之 1」，查依被告子○○之前科紀錄，不論依修正前、後刑
    法之規定，均構成累犯，對被告子○○而言並無有利或不利
    之情形，自不生新舊法比較之問題，應逕依修正後之刑法第
    47條第1項之規定，論以累犯，並加重其刑。
  (五)修正前刑法第28條原規定：「二人以上共同實施犯罪之行為
    者，皆為正犯」之規定，修正為「二人以上共同實行犯罪之
    行為者，皆為正犯」，修正後共同正犯之範圍限於共同實施
    犯罪者，且此項修正僅在確定「實行」概念下之共同參與行
    為，本案有關被告等人之刑罰，並未依共同正犯之修正而有
    變更，亦應適用修正後之規定。
四、按刑法上犯罪之故意，祇須對於犯罪事實有所認識，有意使
    其發生或其發生不違背其本意，仍予以實施為已足，不以行
    為人主觀之認識與客觀事實兩相一致為必要，故行為人主觀
    上欲犯某罪，事實上卻犯他罪時，依刑罰責任論之主觀主義
    思潮，首重行為人之主觀認識，應以行為人主觀犯意為其適
    用原則，必事實上所犯之他罪有利於行為人時，始例外依該
    他罪處斷。我國暫行新刑律第十三條第三項原亦有「犯罪之
    事實與犯人所知有異者，依下列處斷：所犯重於犯人所知或
    相等者，從其所知；所犯輕於犯人所知者，從其所犯」之規
    定。嗣制定現行刑法時，以此為法理所當然，乃未予明定。
    （最高法院92年台上第1263號判決意旨參照）。從而，行為
    人主觀上欲犯某罪，但事實上所為係構成要件略有不同之他
    罪，且事實上所犯之他罪法定刑較輕而有利於行為人，揆之
    上揭「所犯輕於犯人所知者，從其所犯」之法理，自應例外
    依該較輕之他罪處斷。本件上揭被害人卯○○遭竊盜財物部
    分，被告子○○、丑○○及周昌霖等人原本犯罪計畫之範圍
    係結夥3人、攜帶兇器強盜他人之財物 ，係以意圖為自己不
    法所有，而以強暴、脅迫或他法至使被害人不能抗拒，而取
    他人之物或使其交付，為其犯意聯絡之範圍，即被告丑○○
    等3人原本之計畫係以強盜手段侵害他人財產權 ，惟於被告
    子○○在外把風接應，而由被告丑○○及周昌霖下車著手實
    施之際，因被害人卯○○未在現場，被告丑○○及周昌霖遂
    以竊取方式侵害卯○○之財產權得手，事後被告子○○、丑
    ○○及周昌霖又平分該財物，已如上述，是其侵害他人財產
    權之計畫與原來相同，僅其實施行為由較激烈之強盜手段改
    為較平和之竊盜手段而已，應認被告丑○○及周昌霖實際所
    為，尚在被告子○○等3人原計畫之範圍內 ，並未超越其原
    來之計畫範圍，依上揭「所犯輕於犯人所知者，從其所犯」
    之法理，被告子○○、丑○○及周昌霖此部分犯行，均應論
    以結夥三人攜帶兇器竊盜罪。
五、按刑法第321條第1項第3款之攜帶兇器竊盜罪 ，係以行為人
    攜帶兇器竊盜為其加重條件，此所謂兇器，其種類並無限制
    ，凡客觀上足對人之生命、身體、安全構成威脅，具有危險
    性之兇器均屬之，且祇須行竊時攜帶此種具有危險性之兇器
    為已足，並不以攜帶之初有行兇之意圖為必要，最高法院79
    年台上字第5253號判例意旨可資參照。次按，刑法上之恐嚇
    取財罪，係以將來之惡害恫嚇被害人使其交付財物為要件，
    當場施以強暴脅迫達於不能抗拒程度，即係強盜行為，不能
    論以恐嚇罪名（最高法院65年台上字第1212號、67年台上字
    第542號判例意旨參照)。查本件被告等人所攜帶用以強盜及
    竊盜之玩具手槍2支及開山刀1把，與被告等所攜帶用以竊盜
    車牌所用之六角扳手 2支，客觀上均足以對人之生命、身體
    、安全構成威脅，具有危險性；且被告等人於進入如附表二
    所示之早餐店及商店，均由被告丑○○、周昌霖持上開玩具
    手槍、開山刀指向或接近被害人（方式詳如附表二所示），
    而使被害人交付財物，又被告子○○、周昌霖與另案被告吳
    東憲於進入如上揭恆緯實業有限公司，亦由被告周昌霖及子
    ○○共持上開玩具手槍，並由子○○出市示予被害人（方式
    詳如上所述），而強取被害人財物，自已達到當場施以強暴
    而至不能抗拒之程度；是被告丑○○、子○○上開所為（即
    被害人癸○○及附表二編號(一)、(三)至(七)部分），係犯刑法第
    330條第1項之結夥 3人攜帶兇器強盜罪，另附表二編號(二)之
    部分（即被害人壬○○○)，則犯同法第330條第1項、第2項
    之結夥 3人攜帶兇器強盜未遂罪；另上揭竊盜車牌（附表一
    部分)及竊盜被害人卯○○財物之犯行，係犯刑法第321條第
    1項第3、4款之結夥3人攜帶兇器竊盜罪。被告丑○○、子○
    ○及周昌霖就就上揭結夥 3人攜帶兇器竊盜罪（即附表一及
    被害人卯○○部分）、結夥3人攜帶兇器強盜罪及結夥3人攜
    帶兇器強盜未遂罪（即附表二）之犯行，彼此間有犯意之聯
    絡及行為之分擔，被告子○○、周昌霖與另案被告吳東憲就
    上揭強盜被害人癸○○財物部分，亦有犯意之聯絡及行為之
    分擔，應依修正後刑法之規定論以共同正犯（按駕車在外接
    應、把風及下手實施，均屬為完成犯罪之部分行為，是被告
    丑○○、子○○、周昌霖，及被告子○○、周昌霖、吳東憲
    間，縱使各自分擔接應、把風及下手實施等部分行為，然彼
    此間事先既有犯意之謀議，事中又分擔部分之犯罪行為，事
    後又朋分犯罪所得，自應論以共同正犯）。被告子○○與周
    昌霖、吳東憲所為上揭強盜被害人癸○○財物部分之犯行，
    起訴書雖未記載，但此部分與起訴書所載附表二所示之強盜
    犯行，有修正前刑法連續犯之裁判上一罪關係，依審判不可
    分原則，為起訴效力所及，本院自應併予審理。被告丑○○
    、子○○與周昌霖所為附表二編號(五)部分，係以一強暴行為
    ，至使在場之被害人巳○、湯育雄均不能抗拒，而強取被害
    人財物，觸犯兩罪名，屬同種想像競合犯，應依修正後刑法
    第55條想像競合犯之規定，從一重處斷。被告丑○○、子○
    ○多次結夥 3人攜帶兇器竊盜車牌、攜帶兇器竊盜金錢（即
    附表一及卯○○部分)之犯行，及多次結夥3人攜帶兇器強盜
    （即附表二所示部分，被告子○○另犯被害人癸○○之部分
    ）之犯行，各時間緊接，方法相同，各觸犯基本構成要件相
    同之罪名，顯各基於概括之犯意為之，分別各依修正前刑法
    第56條連續犯之規定論以較重之結夥 3人攜帶兇器竊盜、結
    夥 3人攜帶兇器強盜既遂一罪，並分別各依法加重其刑。被
    告丑○○、子○○所犯結夥 3人攜帶兇器竊盜車牌之目的，
    在於避免結夥 3人攜帶兇器強盜犯行之追緝，是其等所犯上
    開兩罪間，有方法結果之牽連關係，應依修正前牽連犯之規
    定，從一重之結夥 3人攜帶兇器強盜罪論處。查被告子○○
    有犯罪事實欄所載之前科犯行，甫於94年5月9日縮短刑期執
    行完畢等情，有臺灣高等法院被告前案紀錄表附卷可按，其
    受有期徒刑之執行完畢後， 5年以內再故意犯本件有期徒刑
    以上之罪，為累犯，應依修正後刑法第 47條第1項之規定遞
    加重其刑。
五、原審以被告丑○○、子○○罪證明確，而予論罪科刑，固非
    無見，惟：(一)原判決未論及被告丑○○、子○○於附表二編
    號(五)之部分，係一行為觸犯二罪名之同種想像競合；(二)原判
    決先認被告丑○○等人所犯上揭如附表一所示竊取車牌之犯
    行、及上揭竊取被害人卯○○財物之犯行，為連續犯以一罪
    論（見原判決第9頁第9至16行），又認上揭竊取被害人卯○
    ○財物部分與附表一所示犯行，係另行起意所犯，應分論併
    罰（見原判決第9頁第倒數第2至7行） ，其前後所述互相矛
    盾；(三)原判決就被告子○○所犯上揭關於被害人卯○○部分
    ，誤認係超越其原本計畫範圍，而論以預備強盜罪（本院認
    此部分係在其原來計畫範圍內，應認係加重竊盜犯之共同正
    犯，已如上述），以上均有未當。被告丑○○、子○○上訴
    意旨猶執前詞指摘原判決不當，雖均無理由，然原判決既有
    上開可議之處，應由本院將原判決撤銷改判。爰審酌被告丑
    ○○前已有強盜前科，經法院判處有期徒刑 7年後假釋出監
    ，現仍於假釋期內，被告子○○則有毒品、竊盜前科，有上
    開前案紀錄表可參，其 2人均素行不佳，且正值青壯，不思
    以正當方式賺取所需，竟僅因缺錢花用，即竊取車牌懸掛於
    用以強盜之交通工具上，以避免遭查緝，並連續以強盜及竊
    盜手段獲取財物，其遵守法紀之觀念顯然相當薄弱，且持開
    山刀及玩具手槍犯案，對社會秩序、人身安全破壞甚鉅，但
    其強盜所得之財物價值無多，於強盜過程中均未造成被害人
    受傷等一切情狀，分別量處如主文所示之刑，至被告等人雖
    提出他案判決之量刑以供本院參考，但本案與各案之情節並
    非全部相同，難以比附援引，附此敘明。扣案如附表三所示
    之物，為丑○○個人、或周昌霖個人、或丑○○、周昌霖、
    子○○3人共同所有（詳見附表三所示)，且為供上揭強盜及
    竊盜（被害人卯○○部分）所用或預備之物（附表三編號(六)
    、(七)所示之雙面膠及喜美車牌），業據被告丑○○、子○○
    及周昌霖供承在卷，爰均依刑法第38條第1項第2款宣告沒收
    。至被告3人竊盜附表一所示車牌所用之六角扳手2支，其中
    1支於竊取後業已丟棄滅失，另1支為車行所有且已歸還車行
    ，又均未扣案，及本案雖另扣得被告丑○○所有柴刀 1支，
    然查無證據足以證明係供本件犯罪所用之物，均不另宣告沒
    收，附此敘明。
據上論結，應依刑事訴訟法第369條第1項前段、第364條、第299
條第1項前段 ，刑法第2條第1項、第28條、第321條第1項第3、4
款、第330條第1項，第38條第1項第2款，修正前刑法第56條、第
55條款，判決如主文。
本案經檢察官乙○○到庭執行職務。
中　　華　　民　　國　　96　　年　　5 　　月　　31　　日
            刑事第十庭    審判長法　官　林　照　明
                                法　官　李　平　勳
                                法　官　蔡  名  曜
上列正本證明與原本無異。
如不服本判決應於收受送達後十日內向本院提出上訴書狀，其未
敘述上訴之理由者並得於提起上訴後十日內向本院補提理由書（
均須按他造當事人之人數附繕本）。
                                書記官　劉　恒  宏
中　　華　　民　　國　　96　　年　　6　　月　　 5　　日
附表一
┌──┬──────┬───────┬──────┬───┐
│編號│犯 罪 時 間 │犯 罪 地 點   │失 竊 物 品 │被害人│
├──┼──────┼───────┼──────┼───┤
│一  │95年1月9日上│彰化縣員林鎮振│4320—GC號車│丙○○│
│    │午5時許     │興里員水路1段 │牌兩面      │      │
│    │            │208號前       │            │      │
├──┼──────┼───────┼──────┼───┤
│二  │95年1月10日 │彰化縣田尾鄉正│9Q—9703號車│己○○│
│    │凌晨某時    │義村中正路1段 │牌兩面      │      │
│    │            │167號前       │            │      │
├──┼──────┼───────┼──────┼───┤
│三  │95年1月11日 │彰化縣彰化市中│8259—LU號車│戊○○│
│    │凌晨某時    │央路250巷21號 │牌兩面      │      │
│    │            │前            │            │      │
└──┴──────┴───────┴──────┴───┘
附表二
┌──┬──────┬───────┬──────┬───┬─────┐
│編號│犯 罪 時 間 │犯  罪  地  點│犯 罪 手 法 │被害人│損失財物（│
│    │            │              │            │      │單位：新台│
│    │            │              │            │      │幣）      │
├──┼──────┼───────┼──────┼───┼─────┤
│一  │95年1月5日凌│彰化縣埔心鄉經│周昌霖及劉維│寅○○│6,000元   │
│    │晨5時20分   │口村中山路117 │鈞分別持客觀│      │          │
│    │            │號「朝日早餐店│上足以供兇器│      │          │
│    │            │」            │使用、均為劉│      │          │
│    │            │              │維鈞所有、未│      │          │
│    │            │              │具殺傷力之玩│      │          │
│    │            │              │具手槍共二把│      │          │
│    │            │              │，持槍指向被│      │          │
│    │            │              │害人寅○○，│      │          │
│    │            │              │稱「錢拿出來│      │          │
│    │            │              │」，並搜刮抽│      │          │
│    │            │              │屜及手提包內│      │          │
│    │            │              │之財物      │      │          │
├──┼──────┼───────┼──────┼───┼─────┤
│二  │95年1月7日凌│彰化縣田中鎮北│丑○○、周昌│陳許秀│因壬○○○│
│    │晨5時40分   │路里中正路654 │霖分別持客觀│玉    │呼救，被告│
│    │            │號「夏一跳早餐│上足以供兇器│      │三人隨即逃│
│    │            │店」          │使用、為劉維│      │離現場而未│
│    │            │              │鈞所有、惟未│      │遂        │
│    │            │              │具殺傷力之玩│      │          │
│    │            │              │具手槍2支， │      │          │
│    │            │              │丑○○並亮出│      │          │
│    │            │              │腰際間之玩具│      │          │
│    │            │              │手槍出示予陳│      │          │
│    │            │              │許秀玉，隨即│      │          │
│    │            │              │著手搜刮抽屜│      │          │
│    │            │              │內財物      │      │          │
├──┼──────┼───────┼──────┼───┼─────┤
│三  │95年1月8日上│彰化縣社頭鄉橋│丑○○及周昌│辰○○│10,000元  │
│    │午6時51分   │頭村員集路3段4│霖分別持客觀│      │          │
│    │            │15號檳榔攤    │上足以供兇器│      │          │
│    │            │              │使用、均為劉│      │          │
│    │            │              │維鈞所有、未│      │          │
│    │            │              │具殺傷力之玩│      │          │
│    │            │              │具手槍共2支 │      │          │
│    │            │              │，二人均將上│      │          │
│    │            │              │開玩具手槍指│      │          │
│    │            │              │向被害人，並│      │          │
│    │            │              │稱「不要動，│      │          │
│    │            │              │我們欠錢」，│      │          │
│    │            │              │隨即搜刮抽屜│      │          │
│    │            │              │內之財物    │      │          │
├──┼──────┼───────┼──────┼───┼─────┤
│四  │95年1月10日 │彰化縣二水鄉文│丑○○、周昌│庚○○│3,000元   │
│    │凌晨5時10分 │化村員集路3段 │霖分別持客觀│      │          │
│    │            │508號「弘爺漢 │上足以供兇器│      │          │
│    │            │堡早餐店」    │使用、為劉維│      │          │
│    │            │              │鈞所有、惟未│      │          │
│    │            │              │具殺傷力之玩│      │          │
│    │            │              │具手槍1支及 │      │          │
│    │            │              │客觀上足以供│      │          │
│    │            │              │兇器使用、為│      │          │
│    │            │              │周昌霖所有之│      │          │
│    │            │              │開山刀1把， │      │          │
│    │            │              │由丑○○持上│      │          │
│    │            │              │開玩具手槍指│      │          │
│    │            │              │向被害人，由│      │          │
│    │            │              │周昌霖隨即搜│      │          │
│    │            │              │刮抽屜內財物│      │          │
├──┼──────┼───────┼──────┼───┼─────┤
│五  │95年1月10日 │雲林縣林內鄉中│丑○○、周昌│巳○  │18,000元  │
│    │凌晨5時24分 │正路495號「中 │霖分別持客觀│湯育雄│          │
│    │            │正四海豆漿早餐│上足以供兇器│      │          │
│    │            │店」          │使用、為劉維│      │          │
│    │            │              │鈞所有、惟未│      │          │
│    │            │              │具殺傷力之玩│      │          │
│    │            │              │具手槍1支及 │      │          │
│    │            │              │客觀上足以供│      │          │
│    │            │              │兇器使用、為│      │          │
│    │            │              │周昌霖所有之│      │          │
│    │            │              │開山刀1把， │      │          │
│    │            │              │由丑○○持上│      │          │
│    │            │              │開玩具手槍於│      │          │
│    │            │              │門口指向被害│      │          │
│    │            │              │人二人，周昌│      │          │
│    │            │              │霖則向被害人│      │          │
│    │            │              │稱：「不要動│      │          │
│    │            │              │，手機、金飾│      │          │
│    │            │              │交出來！」，│      │          │
│    │            │              │隨即搜刮該二│      │          │
│    │            │              │人之財物    │      │          │
├──┼──────┼───────┼──────┼───┼─────┤
│六  │95年1月11日 │彰化縣彰化市中│周昌霖持客觀│辛○○│1,000元   │
│    │凌晨5時50分 │正路383號「SMI│上足以供兇器│      │          │
│    │            │LE早餐店」    │使用、為劉維│      │          │
│    │            │              │鈞所有、惟未│      │          │
│    │            │              │具殺傷力之玩│      │          │
│    │            │              │具手槍1支客 │      │          │
│    │            │              │觀上足以供兇│      │          │
│    │            │              │器使用，由周│      │          │
│    │            │              │昌霖持上開玩│      │          │
│    │            │              │具手槍與劉維│      │          │
│    │            │              │鈞共同進入店│      │          │
│    │            │              │內，周昌霖持│      │          │
│    │            │              │槍向被害人稱│      │          │
│    │            │              │：「手機、金│      │          │
│    │            │              │飾交出來！」│      │          │
│    │            │              │，丑○○則隨│      │          │
│    │            │              │即搜刮抽屜內│      │          │
│    │            │              │財物        │      │          │
├──┼──────┼───────┼──────┼───┼─────┤
│七  │95年1月11日 │彰化縣花壇鄉中│丑○○及周昌│丁○○│3,000元   │
│    │上午6時4分  │口村中山路2段 │霖分別持客觀│      │          │
│    │            │513號早餐店   │上足以供兇器│      │          │
│    │            │              │使用、均為劉│      │          │
│    │            │              │維鈞所有、未│      │          │
│    │            │              │具殺傷力之玩│      │          │
│    │            │              │具手槍共2支 │      │          │
│    │            │              │，由周昌霖將│      │          │
│    │            │              │置於口袋內之│      │          │
│    │            │              │上開玩具手槍│      │          │
│    │            │              │出示被害人稱│      │          │
│    │            │              │：「交出金錢│      │          │
│    │            │              │」，丑○○隨│      │          │
│    │            │              │即搜刮被害人│      │          │
│    │            │              │身上之財物  │      │          │
└──┴──────┴───────┴──────┴───┴─────┘
附表三
┌──┬─────────┬───────┐
│編號│扣   得   之   物 │所    有    人│
├──┼─────────┼───────┤
│一  │玩具手槍貳支      │丑○○        │
├──┼─────────┼───────┤
│二  │槍枝瞄準器貳支    │丑○○        │
├──┼─────────┼───────┤
│三  │開山刀壹把        │周昌霖        │
├──┼─────────┼───────┤
│四  │口罩參個          │周昌霖、丑○○│
│    │                  │、子○○三人共│
│    │                  │有            │
├──┼─────────┼───────┤
│五  │手套肆個          │周昌霖、丑○○│
│    │                  │、子○○三人共│
│    │                  │有            │
├──┼─────────┼───────┤
│六  │雙面膠壹捲        │周昌霖、丑○○│
│    │                  │、子○○三人共│
│    │                  │有            │
├──┼─────────┼───────┤
│七  │喜美汽車商標壹個  │周昌霖、丑○○│
│    │                  │、子○○三人共│
│    │                  │有            │
└──┴─────────┴───────┘
